臺灣南投地方法院民事判決
110年度訴字第390號
原      告  巫建輝  
訴訟代理人  巫家佑律師
被      告  黃秋增  
訴訟代理人  蔡順居律師
被      告  黃仁傑  

上列當事人間返還土地等事件，本院於民國111年6月16日言詞辯
論終結，判決如下：
    主      文
被告黃秋增應將坐落南投縣○○鎮○○段○地號土地返還予原告。
被告黃秋增應將坐落南投縣○○鎮○○段○地號土地上如附圖即南投
縣埔里地政事務所複丈日期民國一百一十一年三月十一日土地複
丈成果圖所示編號A、面積二三五點二零平方公尺之磚造建物騰
空交付原告。
被告黃秋增應自民國一百一十年三月一日起至返還前開土地之日
止，按月給付原告新臺幣參仟柒佰伍拾元，暨自各期應給付之日
翌日起至清償日止，按週年利率百分之五計算之利息。
被告黃仁傑應將坐落南投縣○○鎮○○段○地號土地上如附圖即南投
縣埔里地政事務所複丈日期一百一十一年三月十一日土地複丈成
果圖所示編號B、面積一五九點一一平方公尺之鐵皮建物、編號C
、面積六點零六平方公尺之溫室、編號D、面積七點九七平方公
尺之活動式棚架、編號E、面積一點九四平方公尺之活動式水塔
拆除，並將該部分土地返還原告。
原告其餘之訴駁回。
訴訟費用由被告黃仁傑、黃秋增負擔五分之一，餘由被告黃秋增
負擔。　
本判決第一項於原告以新臺幣壹佰零參萬參仟陸佰元為被告黃秋
增供擔保後，得假執行；但被告黃秋增如以新臺幣參佰壹拾萬零
捌佰元為原告預供擔保，得免為假執行。
本判決第二項於原告以新臺幣參萬貳仟伍佰肆拾元為被告黃秋增
供擔保後，得假執行；但被告黃秋增如以新臺幣玖萬柒仟陸佰元
為原告預供擔保，得免為假執行。
本判決第四項於原告以新臺幣貳拾貳萬壹仟柒佰柒拾元為被告黃
仁傑供擔保後，得假執行；但如被告黃仁傑以新臺幣陸拾陸萬伍
仟參佰零肆元為原告預供擔保，得免為假執行。
    事實及理由
壹、程序事項
    按訴狀送達後，原告不得將原訴變更或追加他訴，但請求之
    基礎事實同一者，不在此限。不變更訴訟標的，而補充或更
    正事實上或法律上之陳述者，非為訴之變更或追加。民事訴
    訟法第255條第1項第2款、第256條分別定有明文。經查：原
    告起訴時原僅列被告黃秋增1人，並聲明：㈠被告黃秋增（下
    簡稱黃秋增）應將坐落南投縣○○鎮○○段0地號土地（下稱系
    爭土地）返還予原告。㈡黃秋增應將坐落於系爭土地之地上
    物即門牌號碼為南投縣○○鎮○○路00○0號之房屋交付予原告。
    ㈢黃秋增應自民國110年3月1日起至返還系爭土地之日止，按
    月給付原告新臺幣（下同）5,000元，暨自各期應給付之日
    翌日起至清償日止，按週年利率5％計算之利息。㈣原告願供
    擔保，請准予宣告假執行（見本院卷第13頁）。嗣以言詞、
    書狀迭次為聲明之變更；及於110年5月18日以民事追加被告
    狀追加訴外人黃金章為本件共同被告（見本院卷第77頁至第
    78頁），嗣因黃金章於66年8月13日即起訴前已死亡，再於1
    10年10月21日以民事撤回暨追加被告狀撤回對黃金章之起訴
    ，同時追加被告黃仁傑（下簡稱黃仁傑）為本件共同被告（
    見本院卷第249頁至第251頁）。最終聲明為：㈠黃秋增應將
    系爭土地返還予原告。㈡黃秋增應將坐落系爭土地上如附圖
    即南投縣埔里地政事務所（下稱埔里地政）複丈日期111年3
    月11日土地複丈成果圖（下稱附圖）所示編號A、面積235.2
    0平方公尺之磚造建物（下稱系爭房屋）騰空交付原告。㈢黃
    秋增應自110年3月1日起至返還系爭土地之日止，按月給付
    原告5,000元，暨自各期應給付之日翌日起至清償日止，按
    週年利率5％計算之利息。㈣黃仁傑應將坐落系爭土地上如附
    圖所示編號B、面積159.11平方公尺之鐵皮建物、編號C、面
    積6.06平方公尺之溫室、編號D、面積7.97平方公尺之活動
    式棚架、編號E、面積1.94平方公尺之活動式水塔（下合稱
    系爭地上物）拆除，並該部分土地返還原告。㈤訴之聲明第1
    項、第2項、第4項，原告願供擔保，請准予宣告假執行（見
    本院卷第403頁至第404頁）。上開聲明變更均係本於原告為
    系爭土地之所有權人，黃秋增、黃仁傑分別為系爭房屋、系
    爭地上物之所有權人、事實上處分權人之基礎事實而有所請
    求，暨補充及更正事實上及法律上之陳述，核與前揭規定相
    符，均應准許。
貳、實體事項
一、原告主張略以：
  ㈠原告前於102年11月7日與黃秋增簽立土地租賃契約書（下稱
    系爭租賃契約），將系爭土地出租予黃秋增，約定租賃期間
    自103年1月1日起至108年12月31日止，因黃秋增表達繼續承
    租之意願，經向南投縣埔里鎮調解委員會聲請調解後於108
    年12月11日調解成立，由原告與黃秋增共同簽立調解書（下
    稱系爭調解書），並經本院109年度核字第208號准予核定在
    案，約定系爭租賃契約延長租賃期間自109年1月1日起至109
    年12月31日止，每年租金為45,000元，且約定坐落系爭土地
    上之系爭房屋，於109年12月31日租賃期間屆滿後，歸於原
    告所有。
  ㈡因黃秋增於109年12月31日於系爭調解書約定之租賃期間屆滿
    後，並未依約將系爭土地、系爭房屋返還予原告，原告遂於
    110年1月4日以中華郵政台北古亭郵局存證號碼000003號存
    證信函（下稱系爭存證信函），向黃秋增表示願將租賃期間
    延長至110年2月28日止、租金調漲為每月5,000元，暨於110
    年2月28日延長租賃期間到期後，將不再同意續租，系爭存
    證信函經黃秋增於110年1月5日收受，並經其繳納租金10,00
    0元。詎於原告、黃秋增約定之延長租賃期間到期後，黃秋
    增卻未將系爭土地、系爭房屋返還予原告，而仍占有使用系
    爭土地、系爭房屋，因此受有相當於每月租金5,000元之不
    當得利。另黃仁傑為系爭地上物之事實上處分權人，固然原
    告與黃秋增簽立系爭租賃契約時，同意黃仁傑得使用系爭土
    地，但於原告與黃秋增間之系爭租賃契約之租賃期間屆滿後
    ，黃仁傑持續占有使用系爭土地，即已欠缺合法占有使用權
    源，黃仁傑即應拆除系爭地上物，並將該部分土地返還予原
    告。
　㈢至於黃秋增辯稱其係基於三七五耕地租約（下稱耕地租約）
    而依三七五減租條例（下稱減租條例）第12條規定，有權使
    用系爭土地、系爭房屋，但被告向訴外人即原告之父巫永煌
    承租者係同段14、15地號土地（下分別稱同段14、15地號土
    地），與系爭土地無關；系爭土地已於100年7月14日經巫永
    煌贈與原告，原告實際管理系爭土地後，始發覺系爭土地已
    遭被告無權占有而有系爭房屋、系爭地上物於上，原告方於
    102年11月7日與黃秋增簽立系爭租賃契約，將系爭土地出租
    予黃秋增。是原告、黃秋增間未曾存有耕地租約，自無減租
    條例第12條適用；況系爭土地之使用地類別為甲種建築用地
    ，系爭房屋為黃秋增興建，巫永煌亦無可能依減租條例第12
    條規定，提供系爭土地、系爭房屋供黃秋增作為農舍使用等
    語。
　㈣爰依民法第455條、第767條第1項前段、中段、第179條規定
    及系爭調解書提起本件訴訟。並聲明：如主文第1、2、4項
    所示；上開聲明願供擔保，請准宣告假執行；黃秋增應自11
    0年3月1日起至返還系爭土地之日止，按月給付原告5,000元
    ，暨自各期應給付之日翌日起至清償日止，按週年利率5％計
    算之利息。　
二、黃秋增抗辯略以：
　㈠系爭土地、同段14、15地號土地，原本均為巫永煌所有，訴
    外人即被告黃秋增祖父黃再興前曾與巫永煌訂立耕地租約，
    承租同段14、15地號土地，巫永煌則提供系爭土地供黃再興
    建造農舍居住使用；黃再興死亡後，輾轉由黃秋增即黃再興
    之孫、黃仁傑即黃再興之曾孫、訴外人楊順帆即黃再興之子
    等3人，依繼承關係取得同段14、15地號土地承租人之身分
    ，並繼續居住使用坐落於系爭土地上之農舍；訴外人即黃秋
    增父親黃金章係於45年1月23日遷居於系爭房屋所在，原本
    為巫永煌所有之製煙間，因原有建物日漸殘破不堪，遂由黃
    金章以泥土逐次加之修補為泥造屋，既而於日後改建為現存
    之加強磚造建物。
　㈡因被告等人之居住權係附屬耕地租約而存在，於三七五耕地
    租約之契約效力消滅前，縱或出租之耕地與提供農舍使用之
    土地已分別讓與不同之人，被告等人基於耕地租約所得使用
    農舍之附隨權利，均不因此受到任何影響；系爭調解書因已
    違反減租條例第12條規定，依法應屬無效。是黃秋增占有使
    用系爭土地、系爭房屋非無法律上之原因，且對原告亦未該
    當任何侵權行為。為此聲明：原告之訴及假執行之聲請均駁
    回；如受不利判決，願供擔保請准宣告免為假執行。
三、黃仁傑抗辯略以：如附圖所示編號B，面積159.11平方公尺
    之鐵皮建物、編號C，面積6.06平方公尺之溫室、編號D，面
    積7.97平方公尺之活動式棚架，均為其父、母所搭建，由其
    繼承取得；如附圖所示編號E，面積1.94平方公尺之活動式
    水塔，則為其所有且置放；其對於系爭地上物有無合法占用
    系爭土地之占有權源不明瞭，但於其出生前便已作如是使用
    ，其僅係延續父、母原有之使用方法等語。並聲明：原告之
    訴及假執行之聲請均駁回；如受不利判決，願供擔保請准宣
    告免為假執行。
四、兩造不爭執事項：
  ㈠巫永煌為訴外人巫建忠、原告之父親。
  ㈡系爭土地現登記為原告所有，權利範圍為全部，使用地類別
    為甲種建築用地。
  ㈢原坐落於系爭土地上，稅籍編號為00000000000之土造建物（
    下稱原土造建物），現已滅失。
  ㈣系爭土地上現坐落系爭房屋、系爭地上物。
  ㈤系爭房屋為黃秋增所有，且為其所使用；黃仁傑就系爭地上
    物具事實上處分權。
  ㈥原告、黃秋增曾於102年11月7日簽立系爭租賃契約，於契約
    第1條租賃標的約定「地號埔里鎮東潤段9地號，地目建」、
    「使用範圍面積：816平方公尺」、「房屋坐落埔里鎮東潤
    段64-2號」，租賃期間自103年1月1日起至108年12月31日止
    ，租金自第4年起每年45,000元，但如以月繳方式給付租金
    ，則約定每月租金5,000元。
  ㈦原告、黃秋增曾因租賃糾紛，於108年12月11日前往南投縣埔
    里鎮調解委員會調解，作成系爭調解書，並經本院法官於10
    9年2月9日以本院109年度核字第208號事件核定在案；其等
    於系爭調解書約定：原告、黃秋增同意系爭租賃契約延長至
    109年12月31日、黃秋增應於109年3月1日給付年租金45,000
    元、租期屆滿黃秋增同意將上開土地之地上物全數歸原告所
    有。
  ㈧原告曾以系爭存證信函通知黃秋增，其同意租賃期間延長至1
    10年2月28日，租金每月5,000元，黃秋增已於110年1月5日
    收受系爭存證信函。
  ㈨黃秋增曾於110年1月11日給付自110年1月1日起至110年2月28
    日止，共計2個月之租金10,000元予原告。
  ㈩同段14、15地號土地原本均為巫永煌所有，現均登記為巫建
    忠所有，權利範圍均為全部。
  巫建忠與黃秋增就同段14、15地號土地締有私有耕地租約。
  黃秋增租金繳納至110年2月28日止。
  系爭調解筆錄第2條所載之地上物，依原告、黃秋增之真意，
    即指系爭房屋。
五、兩造爭執事項：
  ㈠原告依民法第767條第1項、第455條規定，請求黃秋增返還系
    爭土地，有無理由？
  ㈡原告依系爭調解筆錄第2條約定，請求黃秋增騰空交付系爭房
    屋，有無理由？
  ㈢原告依民法第179條、第184條第1項前段規定，請求黃秋增給
    付自110年3月1日起至返還系爭土地之日止，按月給付原告5
    ,000元，暨自各期應給付之日翌日起至清償日止，按週年利
    率5％計算之利息，有無理由？
  ㈣原告依民法第767條第1項前、中段，請求黃仁傑拆除系爭地
    上物，並返還系爭地上物占用部分之系爭土地，有無理由？
六、本院之判斷：
  ㈠巫永煌為巫建忠、原告之父親，系爭土地現登記為原告所有
    ，權利範圍為全部，使用地類別為甲種建築用地，原坐落於
    系爭土地上之原土造建物，現已滅失，現為系爭房屋及系爭
    地上物坐落於上，系爭房屋現為黃秋增所有、使用，黃仁傑
    則就系爭地上物具事實上處分權；原告、黃秋增曾於102年1
    1月7日簽立系爭租賃契約，於契約第1條租賃標的約定「地
    號埔里鎮東潤段9地號，地目建」、「使用範圍面積：816平
    方公尺」、「房屋坐落埔里鎮東潤段64-2號」，租賃期間自
    103年1月1日起至108年12月31日止，租金自第4年起每年45,
    000元，但如以月繳方式給付租金，則約定每月租金5,000元
    ；後原告、黃秋增因租賃糾紛，於108年12月11日前往南投
    縣埔里鎮調解委員會調解，作成系爭調解書，約定系爭租賃
    契約之租賃期間延長109年12月31日、黃秋增應於109年3月1
    日給付年租金45,000元、於租期屆滿黃秋增同意將上開土地
    之地上物全數歸原告所有，系爭調解筆錄第2條所載之地上
    物即系爭房屋；後原告曾以系爭存證信函通知被告黃秋增，
    其同意租賃期間延長至110年2月28日、租金每月5,000元，
    黃秋增於110年1月5日收受系爭存證信函，且於110年1月11
    日給付自110年1月1日起至110年2月28日止，共計2個月之租
    金10,000元予原告，黃秋增之租金繳納至110年2月28日止；
    同段14、15地號土地原本均為巫永煌所有，現均登記為巫建
    忠所有，權利範圍均為全部，巫建忠與黃秋增就同段14、15
    地號土地締有私有耕地租約等節，為兩造所不爭執（見本院
    卷第387頁至第389頁、第405頁），並有系爭調解書、系爭
    存證信函、南投縣政府稅務局埔里分局110年4月12日投稅埔
    字第1101051216號函暨房屋稅籍資料、南投縣政府稅務局房
    屋稅籍證明書、系爭土地第一類謄本、系爭租賃契約、南投
    縣埔里鎮公所110年6月15日埔鎮民字第1100015702號函暨耕
    地租約相關資料、原告帳戶（帳號詳卷）存摺內頁影本在卷
    可參（見本院卷第19頁至第21頁、第23頁至第27頁、第45頁
    至第48頁、第85頁、第89頁、第91頁至第93頁、第151頁至
    第182頁、第341頁）；且經本院函囑埔里地政會同原告、黃
    秋增至現場勘查屬實，有勘驗筆錄、照片、土地複丈成果圖
    在卷可佐（見本院卷第343頁至第348頁、第349頁至第353頁
    、第357頁），首堪認定為真實。
  ㈡按所有人對於無權占有或侵奪其所有物者，得請求返還之； 
    對於妨害其所有權者，得請求除去之，為民法第767條第1項
    前段、中段所明定。又以無權占有為原因，請求返還土地者
    ，占有人對土地所有權存在之事實無爭執，而僅以非無權占
    有為抗辯者，土地所有權人對其土地被無權占有之事實無舉
    證責任，占有人自應就其取得占有係有正當權源之事實證明
    之（最高法院85年度台上字第1120號判決意旨參照）。再租
    賃定有期限者，其租賃關係於期限屆滿時消滅，承租人於租
    賃關係終止後，應返還租賃物與出租人，民法第451條第1項
    、第455條亦有明文。是租賃關係終止後，承租人繼續占有
    租賃物，自應構成無權占有。故本件原告係依民法第767條
    第1項規定，請求黃秋增返還系爭土地，及請求黃仁傑拆除
    系爭地上物暨返還該部分土地；被告就原告為系爭土地之所
    有權人，均無爭執，故其等就系爭土地有合法占有權源乙節
    ，依前開說明，即應由被告負舉證之責。
　㈢經查：
　⒈黃秋增抗辯其就系爭土地有合法占有權源，係因巫永煌有提
    供農舍暨系爭土地供黃金章，作為耕地租約農舍使用，其就
    系爭土地、系爭房屋即因耕地租約存在而有合法占有權源等
    等。參以同段14、15地號土地存有耕地租約乙節，為兩造所
    不爭執；該耕地租約（即埔麟字第105號租約）係自50年1月
    1日起，每6年續約登記至103年12月31日止，則有南投縣埔
    里鎮公所110年6月15日埔鎮民字第1100015702號函暨臺灣省
    南投縣私有耕地租約書、臺灣省南投縣埔里鎮私有耕地租約
    登記簿可參（見本院卷第151頁、第177頁、第179頁至第182
    頁）。惟自前開臺灣省南投縣私立耕地租約書記載內容，並
    無表明巫永煌有提供農舍即系爭房屋供承租人使用之情形（
    見本院卷第177頁）。是黃秋增前開抗辯是否真實，已有疑
    問。而系爭土地上之原有建物即原土造建物，為1層土竹造
    建物，係於46年建造，門牌號碼為南投縣○○鎮○○路0000號，
    為黃金章所有，並由其任納稅義務人乙節，有南投縣政府稅
    務局房屋稅籍證明書、南投縣政府稅務局埔里分局110年12
    月24日投稅埔字第1101054641號函檢附之房屋稅籍登記表在
    卷可參（見本院卷第85頁、第317頁至第318頁）；系爭土地
    現存之建物即系爭房屋，為2層樓加強磚造建物，係於66年6
    月間完工，房屋坐落門牌號碼為南投縣○○鎮○○路0000號，由
    黃秋增任納稅義務人乙節，亦有前開函文檢附之房屋稅籍登
    記表、南投縣政府稅務局房屋稅籍證明書在卷可按（見本院
    卷第315頁至第316頁、第111頁）。故依前開資料所示，坐
    落系爭土地上之原土造建物、系爭房屋，分別係黃金章、黃
    秋增興建而取得所有，非由巫永煌興建而取得所有；則巫永
    煌僅為系爭土地所有權人，依當時情形，巫永煌自無可能依
    減租條例第12條規定，將非其所有之原土造建物或系爭房屋
    提供承租人即黃金章使用。是黃秋增抗辯因同段14、15地號
    土地有耕地租約存在，其就系爭土地即具有合法占有權源乙
    節，顯非可採。
　⒉原告、黃秋增就系爭土地訂有系爭租賃契約，約定租賃期間
    自103年1月1日起至108年12月31日止，已如前述；原告、黃
    秋增又以系爭調解書延長系爭租賃契約之租賃期間；原告再
    於110年1月4日以系爭存證信函，表明欲延長系爭租賃契約
    之租賃期間至110年2月28日、租金提高至每月5,000元，經
    黃秋增於同年月5日收受系爭存證信函，旋於同年月11日將1
    10年1月1日至同年2月28日之租金10,000元，匯入原告之金
    融帳戶乙節，亦有系爭存證信函、存摺內頁影本可參（見本
    院卷第23頁至第27頁、第341頁）。堪認原告主張其與黃秋
    增就系爭租賃契約已合意延長租賃期間至110年2月28日乙節
    ，應係可採。則系爭租賃契約已於110年2月28日屆滿，黃秋
    增就系爭土地於租賃期間屆滿後，已無占有系爭土地之正當
    權源，其主張有減租條例第12條規定之占有權源，亦經本院
    認不可採。是原告為系爭土地所有權人，自得依民法第767
    條第1項前段規定，請求黃秋增返還系爭土地。至於原告另
    以民法第455條規定為前揭請求，此部分既為選擇合併之訴
    ，本院即無庸就民法第455條規定再予審究。又黃仁傑為系
    爭地上物之事實上處分權人，已如前述；關於其就系爭土地
    有何占有權源乙節，其僅稱係延續其父、母向來使用，而未
    就其有合法占有權源乙事為任何舉證證明，依前開說明，自
    難認黃仁傑就系爭土地有正當占有權源。是原告基此依民法
    第767條第1項前、中段規定，請求黃仁傑拆除系爭地上物暨
    返還該部分土地，亦屬有據。
　㈣按未辦保存登記建物因無法辦理所有權移轉登記，而僅得以
    事實上處分權讓與，但受讓人與讓與人如無相反之約定，應
    認為讓與人已將該違章建築之事實上處分權讓與受讓人，事
    實上處分權並得為贈與之客體（最高法院86年度台上字第22
    72號判決、81年度台上字第1683號判決意旨參照）。故未辦
    保存登記之建物雖無法辦理所有權移轉登記，惟仍得讓與事
    實上處分權，該處分權能係以物為對象，對物為占有、使用
    、收益及事實上處分，讓與人讓與該事實上處分權，係屬處
    分行為，以當事人間之讓與合意及讓與人將該未辦保存登記
    之建物交付，受讓人因受領交付而取得事實上處分權（最高
    法院102年度台上字第1472號民事判決參照）。
　㈤經查：原告、黃秋增曾於系爭租賃契約第4條約定「租約到期
    時如承租人未向出租人承購土地時，該土地之全部建築物及
    地上物歸由出租人所有。（如有稅籍資料承租人應無條件提
    供印鑑證明及印鑑章等一切相關供出租人辦理過戶等手續不
    得推諉）」，有系爭租賃契約在卷可參。後黃秋增因欲承租
    或價購系爭土地，向南投縣埔里鎮調解委員會聲請調解，經
    調解委員調解後作成系爭調解書，並約定「二、租期屆滿（
    109年12月31日）聲請人（即黃秋增）同意將上開土地之地
    上物（即系爭房屋）全數歸對造人（即原告）所有」等情，
    亦有系爭調解書在卷可參；系爭房屋係黃秋增所有，巫永煌
    並無可能依減租條例第12條規定，將非其所有之系爭房屋提
    供承租人即黃金章使用乙節，已如前述；是系爭調解書約定
    內容，亦無違反減租條例第12條規定而無效情形。再原告、
    黃秋增再將系爭租賃契約之租賃期間延長至110年2月28日乙
    節，亦如前述。依前開情形，本件原告、黃秋增間之系爭租
    賃契約已於110年2月28日屆滿，原告、黃秋增既於系爭租賃
    契約、系爭調解書為如上約定，原告自得依系爭調解書約定
    內容，請求黃秋增將系爭房屋之占有交付予其，故其請求黃
    秋增騰空交付系爭房屋，亦屬有據。
　㈥按無法律上之原因而受利益，致他人受損害者，應返還其利
    益，民法第179條前段定有明文。又依不當得利之法則請求
    返還不當得利，以無法律上之原因而受利益，致他人受有損
    害為其要件，故其得請求返還之範圍，應以對方所受之利益
    為度，非以請求人所受損害若干為準，無權占有他人土地，
    可能獲得相當於租金之利益為社會通常之觀念（最高法院61
    年度台上字第1695號判決意旨參照）。經查：原告、黃秋增
    間之系爭租賃契約，已於租賃期限屆滿即110年2月28日時消
    滅，則黃秋增於租賃關係消滅後，仍持續無權占有系爭土地
    ，即屬無法律上原因受有相當於租金之利益，致原告受有相
    當於租金之損害，故原告自得請求被告給付自110年3月1日
    起至返還系爭土地之日止，因無權占有系爭土地，所受相當
    於租金之利益。本院審酌兩造間於系爭租賃契約、系爭調解
    書所約定之租金，每年為45,000元，則被告因此所受相當於
    租金之利益，以每月3,750元（計算式：45,000元÷12月＝3,7
    50元）計算，應屬適當。是原告依不當得利之法律關係，請
    求被告給付自110年3月1日起至返還系爭土地之日止，按月
    給付3,750元，即屬有據；逾此部分之請求，則無依據。原
    告另依民法第184條第1項為前開請求部分，亦經原告表明為
    訴之合併類型為選擇合併之訴，是本院即無需就其前開請求
    予以論述。
　㈦按給付無確定期限者，債務人於債權人得請求給付時，經其
    催告而未為給付，自受催告時起，負遲延責任。其經債權人
    起訴而送達訴狀者，或依督促程序送達支付命令，或為其他
    相類之行為者，與催告有同一之效力，民法第229條第2項定
    有明文。而遲延之債務，以支付金錢為標的者，債權人得請
    求依法定利率計算之遲延利息；應付利息之債務，其利率未
    經約定，亦無法律可據者，週年利率為5％，民法第233條第1
    項、第203條規定甚明。經查：本件按月計付相當於租金之
    不當得利部分，其性質相當於租金，原告亦係按月請求，故
    原告基此請求黃秋增按月給付3,750元部分，自各期應給付
    之日翌日起均至清償日止，按週年利率5％計算之利息，亦屬
    有據。
七、綜上所述，原告依民法第767條第1項、第179條規定及系爭
    調解書第2條約定，請求黃秋增返還系爭土地、騰空交付系
    爭房屋，及自110年3月1日起按月給付3,750元暨自各期應給
    付之日翌日起均至清償日止，按週年利率5％計算之利息；又
    依民法第767條第1項前、中段規定，請求黃仁傑拆除系爭地
    上物並返還該部分土地，均為有理由，均應予准許；逾此部
    分之請求，則無理由，應予駁回。就原告勝訴部分，兩造均
    聲明願供擔保請准宣告假執行及免為假執行，核無不可，爰
    分別酌定相當擔保金，併准許之。
八、本件事證已臻明確，兩造其餘攻擊防禦及證據調查，均與本
    案之判斷不生影響，爰毋庸一一審酌論列，併此敘明。
九、按各當事人一部勝訴、一部敗訴者，其訴訟費用，由法院酌
    量情形，命兩造以比例分擔或命一造負擔，或命兩造各自負
    擔其支出之訴訟費用，民事訴訟法第79條定有明文。本院審
    酌原告敗訴部分乃以一訴附帶請求之部分，依民事訴訟法第
    77條之2第2項規定，乃不併算訴訟標的價額以作為計算訴訟
    費用之標準等情，認本件訴訟費用應由被告負擔較為合理，
    爰判決如主文第6項所示。
十、訴訟費用負擔之依據：民事訴訟法第79條、第85條第1項。
中　　華　　民　　國　 111　　年　　6 　　月　　30　　日
                        民事第二庭法　官  劉玉媛
以上正本係照原本作成。
如對本判決上訴，須於判決送達後20日內向本院提出上訴狀。
如委任律師提起上訴者，應一併繳納上訴審裁判費。　　　　　
中　　華　　民　　國　　111 　年　　6 　　月　　30　　日
                                  書記官  洪裕展